【裁判字號】    95,台上,511
【裁判日期】    950126
【裁判案由】    強盜等罪
【裁判全文】
最高法院刑事判決              九十五年度台上字第五一一號
    上  訴  人  甲○○
                        在押.
上列上訴人因強盜等罪案件，不服台灣高等法院中華民國九十四
年十一月十六日第二審判決（九十四年度上訴字第二六六六號，
起訴案號：台灣基隆地方法院檢察署九十四年度偵字第七八三、
九九０、一一五０號），提起上訴，本院判決如下：
    主  文
原判決撤銷，發回台灣高等法院。
    理  由
本件原判決認定上訴人甲○○意圖為自己不法之所有，基於概括
之犯意，先於原判決附表一所示之時間、地點，連續以其自備之
機車鑰匙一支竊取如該附表一所示之重機車。得手後，又基於意
圖為自己不法所有之概括犯意，分別騎乘竊得之機車作為交通工
具，連續於原判決附表二所示之時間、地點，以各該附表二所示
之犯罪方法，搶奪各該獨行婦女之財物。上訴人另意圖為自己不
法之所有，於民國九十四年二月十一日清晨四時二十分許，騎乘
前開竊取所得之車號GRG-900 號機車，在基隆市○○街二十號前
，見李意如在路上獨行，即下車跑向李意如，抓住李意如的頭撞
地，再將李意如拖行到巷子裡，恫嚇李意如稱「把錢拿出來，不
然就殺死妳」，以此方式施強暴、脅迫於李意如，至使李意如不
能抗拒而將身上所有之三個紅包（紅包內分別裝有現金新台幣〈
下同〉五千六百元、五千六百元、五千元）交與上訴人，上訴人
得手後旋騎乘上開竊得之機車離去。嗣於九十四年二月十七日上
午七時十分許，上訴人騎乘車號GRG-900 號重機車行經基隆市○
○路與愛四路口，為警當場查獲等情。因認第一審依牽連犯關係
，從一重論處上訴人連續意圖為自己不法之所有，而搶奪他人之
動產罪刑，及意圖為自己不法之所有，以強暴、脅迫至使不能抗
拒，而使人交付其物罪刑，為無不合，予以維持，駁回上訴人在
第二審之上訴，固非無見。
惟查：(一)按刑事訴訟法第一百五十九條第一項規定：「被告以外
之人於審判外之言詞或書面陳述，除法律有規定者外，不得作為
證據」；同法第一百五十九條之一第二項規定：「被告以外之人
於偵查中向檢察官所為之陳述，除顯有不可信之情況者外，得為
證據。」；同法第一百五十九條之二規定：「被告以外之人於檢
察事務官、司法警察官或司法警察調查中所為之陳述，與審判中
不符時，其先前之陳述具有較可信之特別情況，且為證明犯罪事
實存否所必要者，得為證據。」原判決採取證人即被害人沈志遠
、劉鴻輝、張玲玉、郭芷辰、楊美春、吳旻芬、李意如分別於警
詢、偵查中之指證，為論處上訴人之犯罪依據之一。但並未說明
前揭證人於審判外之陳述，究竟如何符合同法第一百五十九條之
一或第一百五十九條之二之例外規定而有證據能力之理由，即有
判決不備理由之違法。(二)依原判決認定之事實，上訴人係騎乘竊
取之機車連續搶奪他人之財物，並騎乘竊得之其中一輛機車，強
盜李意如財物，因認上訴人所犯連續竊盜罪與連續搶奪罪有方法
結果之牽連關係，而從一重之連續搶奪罪論處，而與所犯強盜罪
犯意各別，分論併罰。惟查上訴人既騎乘偷竊而得之機車而犯強
盜罪，其情節與騎乘竊得之機車連續搶奪他人之財物相同，原判
決既以上訴人所犯搶奪罪與竊盜罪有方法結果之牽連關係而從一
重之搶奪罪論處，則上訴人所犯強盜罪，是否與竊盜罪亦有方法
結果之牽連關係？原判決並未調查審認，亦有未當。上訴意旨執
以指摘原判決不當，非無理由，應認原判決有發回更審之原因。
據上論結，應依刑事訴訟法第三百九十七條、第四百零一條，判
決如主文。
中    華    民    國  九十五  年    一    月  二十六  日
                      最高法院刑事第十庭
                          審判長法官  洪  清  江
                                法官  石  木  欽
                                法官  李  伯  道
                                法官  林  勤  純
                                法官  陳  晴  教
      本件正本證明與原本無異
                                      書  記  官
中    華    民    國  九十五  年    二    月   十三   日
                                                      Ｋ


司法院資訊處製作；財團法人民間司法改革基金會備份。
